【裁判字號】    92,上訴,266
【裁判日期】    920424
【裁判案由】    毀損
【裁判全文】
臺灣高等法院臺南分院刑事判決              九十二年度上訴字第二六六號    Ｇ
      上  訴  人
      即  被  告  甲  ○  ○
      選任辯護人  劉    意  律師
右上訴人因毀損案件，不服中華民國九十一年十二月五日臺灣嘉義地方法院九十一年
度易字第六二五號第一審判決（起訴案號：九十一年度偵字第五一六三號），提起上
訴，本院判決如左：
      主      文
原判決關於甲○○部分撤銷。
甲○○共同損壞公務員職務上掌管之物品，處有期徒刑貳月，如易科罰金，以佰元
折算壹日。扣案水果刀壹支沒收。
      事      實
一、甲○○於民國（下同）八十八年間，因傷害案件，經臺灣嘉義地方法院判處有期
    徒刑一年，緩刑五年確定，於緩刑期間，竟不知悔改，復於九十一年七月廿八日
    凌晨許，與林宜諭（經原審判處有期徒刑三月確定）共乘ＷＧＧ—六○八號機車
    ，行經嘉義市○○路時，因遭標有「嘉義市警察局」字樣之ＯＱＺ—○○二號警
    用機車駕駛人，以言語辱罵，而心生不滿，乃默記機車車號。嗣於九十一年七月
    廿八日凌晨三時四十五分許，甲○○與林宜諭，於行經嘉義市○○路一○一號「
    歌林頓ＫＴＶ」，發現上開警用機車，停放在ＫＴＶ門口，均明知該機車為嘉義
    市警察局警員職務上所掌管機車，竟共同基於損壞犯意，推由林宜諭將機車推至
    「歌林頓ＫＴＶ」停車場，繼由甲○○持其所有水果刀，割劃上開警用機車座墊
    ，致機車座墊損壞。嗣於林宜諭欲將該警用機車，推回「歌林頓ＫＴＶ」門口時
    ，遭掌管該警用機車之警員黃紹謙發覺，而查知上情，並扣得水果刀一支。
二、案經嘉義市警察局第一分局報請臺灣嘉義地方法院檢察署檢察官聲請簡易處刑，
    經台灣嘉義地方法院改依通常程序審理。
      理      由
一、訊據上訴人即被告甲○○，對於右揭事實，供承不諱，核與掌管警用機車警員黃
    紹謙於警偵訊及原審暨於本院證述情節均相符合（詳警卷十三至十六頁、偵查卷
    八、九頁，一○六○號原審簡易案件卷廿九、卅頁，本院上訴卷卅至卅四頁），
    復有警用機車損壞照片二紙（詳警卷廿二頁）及扣案水果刀一支在案可佐。被告
    自白，核與事實相符，堪以採信。依此，被告甲○○確與共犯林宜諭，共同基於
    損壞犯意，先推由林宜諭將機車推至停車場，繼由被告以水果刀，割劃機車座墊
    ，殆可確認。
二、次查被告所損壞ＯＱＺ—○○二號警用機車，係嘉義市長竹派出所，配發給警員
    黃紹謙供巡邏勤務使用，且該機車左右兩側面板標均有「嘉義市警察局」字樣，
    業據警員黃紹謙於本院證述屬實（詳本院上訴卷卅三、卅四頁），復有該警用機
    車照片三紙在卷可參（詳一○六○號原審簡易案件卷廿三頁），是該機車，核屬
    公務員職務上所掌管物品，至為灼然。又該機車座墊，經被告及共犯林宜諭損壞
    後，表皮已翻開，無法包覆座墊內部海綿，客觀上已喪失該座墊全部效用，應達
    「損壞」程度，亦有破壞後機車照片二紙在卷可佐（詳警卷廿二頁）。綜上，被
    告與林宜諭共同損壞警員黃紹謙職務上所掌管機車犯行，事證已明，堪以認定。
三、至被告辯稱：其與林宜諭係因怕旁人目睹渠等損壞機車，乃將機車推至停車場損
    壞等語（詳一○六○原審簡易案件卷卅一頁，偵查卷六頁、本院上訴卷卅六頁）
    。按隱匿係指隱密藏匿其物品，使之難以發現者而言。然本件被告與共犯林宜諭
    ，所以將該警用機車，推至案發現場ＫＴＶ停車場損壞，係因停車場燈光灰暗，
    不易使人發現，且渠等係機車座墊損壞後，於將警用機車推回原停放處時，遭警
    員黃紹謙發覺等情，業據共犯林宜諭於警偵訊供稱：伊將機車，推至停車場損壞
    ，係因害怕於損壞時，為旁人看見，而於將機車損壞後，欲推回原停放處所時，
    遭警員黃紹謙發現等語（詳警卷七頁、偵查卷五頁）。如此觀之，倘被告與共犯
    林宜諭二人，渠等係意在隱匿該警用機車，自可在將機車座墊損壞後，即逕自離
    去，要無再將機車推回原處之必要。又被告及共犯林宜諭，係在案發現場「歌林
    頓ＫＴＶ」停車場，損壞機車，而該處乃供前來ＫＴＶ消費者停車使用，人員出
    入頻繁，客觀上係極易使人發現地點，亦據警員黃紹謙於本院證述：案發現場停
    車場，到ＫＴＶ大門，約有三十至五十公尺等語屬實（詳本院上訴卷卅二頁），
    復有手繪現場草圖三件在卷可憑（詳一○六○號原審簡易案件卷卅四至卅六頁）
    。由此可見，被告與共犯林宜諭主觀上，應無隱匿該警用機車犯意，客觀上，應
    無隱匿機車行為，應可確認，併此敘明。
四、查被告與共犯林宜諭二人，共同以水果刀將警員職務上掌管機車損壞。核被告所
    為，係犯刑法第一百三十八條妨害公務上掌管之物品罪。至檢察官於本件簡易處
    刑聲請書中，雖認定被告係犯刑法第三百五十四條毀損罪。然本件於原審改依通
    常程序審理時，已由原審蒞庭檢察官，當庭陳述變更起訴法條（詳原審通常程序
    卷廿九頁），本院自無庸變更檢察官所引起訴法條，附此說明。又被告與共犯林
    宜諭二人，對於上開犯行，彼此間有犯意聯絡及行為分擔，應依刑法第廿八條規
    定，論以共同正犯。
五、原審以被告罪證明確，因予論罪科刑，固非無見。惟查：(一)被告與共犯林宜諭間
    ，依前所述，並無「隱匿」機車犯行，原審疏未詳查，僅以被告與共犯林宜諭，
    共同將機車推往暗巷，即遽認被告涉有「隱匿」公務員掌管物品犯行，顯有未當
    。(二)又原判決主文就扣案供犯罪所用水果刀一支諭知沒收，然於理由卻未敘明，
    復未於據上論斷欄，引用刑法第三十八條第一項第二款規定，宣告沒收之，亦有
    未合。被告上訴意旨，否認有隱匿警用機車犯行，為有理由。且原判決主文諭知
    扣案水果刀沒收，然理由未予說明，亦有可議。自應由本院將原判決，關於被告
    甲○○部分撤銷改判。爰審酌被告深夜在外遊蕩，明知該機車為警員職務上所掌
    管物品，竟仍手持利刃，損壞機車座墊，然犯後已與警員黃紹謙達成和解，及被
    告品行、智識程度、手段、所生危害暨被告犯後態度等一切情狀，量處如主文第
    二項所示之刑，併就被告所處徒刑，諭知如易科罰金，以三百元折算一日，以資
    懲儆。至扣案水果刀一支，係共犯林宜諭所有且供犯罪所用，已據共犯林宜諭供
    明在卷，應依刑法第卅八條第一項第二款、第三項規定，宣告沒收之。
據上論斷，應依刑事訴訟法第三百六十九條第一項前段、第三百六十四條、第二百九
十九條第一項前段，刑法第廿八條、第一百三十八條、第四十一條第一項前段、第三
十八條第一項第二款，罰金罰鍰提高標準條例第二條，判決如主文。
本案經檢察官楊治宇到庭執行職務。
中    華    民    國      九十二      年      四      月      二十四    日
                                  臺灣高等法院臺南分院刑事第七庭
                                      審判長法官  蔡    崇    義
                                            法官  許    進    國
                                            法官  董    武    全
右正本證明與原本無異。
如不服本判決，應於判決送達後十日內向本院提出上訴狀，其未敘述理由者並應於提
出上訴狀後十日內向本院補提理由書（應附繕本)。
                                      法院書記官  黃    全    忠
中    華    民    國  九十二      年      四      月      二十八    日
附錄法條：
刑法第一百三十八條：
毀棄、損壞或隱匿公務員職務上掌管或委託第三人掌管之文書、圖畫、物品，或致令
不堪用者，處五年以下有期徒刑。


司法院資訊處製作；財團法人民間司法改革基金會備份。
